【裁判字號】    99,交聲,4581
【裁判日期】    991220
【裁判案由】    聲明異議
【裁判全文】
臺灣臺中地方法院交通事件裁定        99年度交聲字第4577號
原處分機關  交通部公路總局臺中區監理所臺中市監理站
異  議  人
即受處分人  許博雄
上列異議人即受處分人因違反道路交通管理處罰條例案件，對於
交通部公路總局臺中區監理所臺中市監理站所為如附表編號一至
五號所示裁決書，聲明異議，本院裁定如下：
    主    文
異議均駁回。
    理    由
一、按受處分人，不服道路交通管理處罰條例第8 條主管機關所
    為之處罰，得於接到裁決書之翌日起20日內，向管轄之地方
    法院聲明異議，聲明異議之期間，自裁決送達之翌日起算，
    並得依法扣除在途期間及聲請回復原狀；又法院認為聲明異
    議不合法律上之程式或其異議權已經喪失者，應以裁定駁回
    之，但其不合法律上之程式可補正者，應先定期命為補正，
    逾期不補正者，即予駁回，道路交通管理處罰條例第87條第
    1 項、道路交通事件處理辦法第11條、第17條分別定有明文
    。次按處理違反道路交通管理事件，有關文書送達之程序，
    準用行政程序法送達之規定，違反道路交通管理事件統一裁
    罰標準及處理細則第5 條定有明文；而行政程序法中對於文
    書送達，於應受送達人之住居所、事務所或營業所為之；於
    應送達處所不獲會晤應受送達人時，得將文書付與有辨別事
    理能力之同居人、受僱人或應送達處所之接收郵件人員；送
    達，不能依前2 條規定為之者，得將文書寄存送達地之地方
    自治或警察機關，並作送達通知書兩份，1 份黏貼於應受送
    達人住居所、事務所、營業所或其就業處所門首，另1 份交
    由鄰居轉交或置於該送達處所信箱或其他適當位置，以為送
    達；前項情形，由郵政機關為送達者，得將文書寄存於送達
    地之郵政機關，行政程序法第72條第1 項前段、第73條第1
    項、第74條第1 項、第2 項定有明文。行政文書依行政程序
    法第74條第1 項規定為寄存送達者，如確已完成文書寄存於
    地方自治、警察機關或郵政機構，並製作送達通知單2 份，
    1 份黏貼於送達處所之門首，另1 份交由鄰居轉交或置於送
    達處所信箱或其他適當位置時，無論應受送達人實際上何時
    受領文書，均以寄存之日期視為收受送達之日期，而發生送
    達之效力（最高行政法院95年度裁字第634 號裁定要旨、臺
    灣高等法院暨所屬法院97年法律座談會刑事類提案第42號研
    討結果可資參照）。
二、本件聲明異議意旨略以：本人98年間之5 筆違規案件，因戶
    籍地多年無人居住，故從未接獲該違規罰單，以致逾期又被
    加倍罰款，實屬不合情理。本人並非不繳該罰款，只因不知
    ，且連續犯同樣的錯誤，可證明不知有該罰款違規事實。該
    戶籍地為透天厝，無人居住，且無管理員代收，請予寬容等
    語。
三、經查，本件受處分人許博雄之戶籍地址於民國85年10月1 日
    由「臺中市○區○○○路730 巷24號11樓」遷出，並遷入「
    臺中市○區○○路226 號」，經14年又2 個月餘後，始於99
    年12月7 日（提出本件聲明異議日期99年12月10日前3 日）
    將戶籍地址遷回臺中市○區○○○路730 巷24號11樓，此情
    有受處分人遷徙紀錄資料查詢結果2 紙及個人基本資料查詢
    結果1 紙在卷可稽。原處分機關交通部公路總局臺中區監理
    所臺中市監理站所為如附表編號1 至5 號所示之5 件裁決書
    ，分別於同表各編號所示裁決日期作成後，委由郵政機關送
    達至受處分人違規當時之戶籍地即「臺中市○區○○路226
    號」，因未會晤受處分人本人，亦無受領文書之同居人、受
    雇人或應送達處所之接收郵件人員，即於如附表編號1 至5
    號所示之送達日期，將該裁決書寄存在送達地之臺中民權路
    郵局，並作送達通知書2 份，1 份黏貼於應受送達人住居所
    門首，另1 份置於該送達處所信箱內，以為送達等節，有交
    通部公路總局臺中區監理所臺中市監理站裁決書暨送達證書
    各5 件在卷足憑。受處分人雖以當時戶籍地「臺中市○區○
    ○路22 6號」已多年無人居住，未接獲罰單等語置辯，惟如
    前述本院依職權調查所得受處分人遷徙紀錄資料顯示，縱使
    受處分人當時因故遷徙他處，然仍未前往戶政機關辦理戶籍
    資料之異動，實難認其已有廢止住所之積極意思表示。況且
    原舉發單位及公路監理機關既從未接獲受處分人任何變更駕
    籍地、車籍地或通訊地址之申請，客觀上亦無從查知受處分
    人之居住處所有無遷徙，遂依現有之戶籍地址寄送裁決書，
    自不得指其送達程序有何違失。受處分人既已清楚得悉其戶
    籍地址尚在「臺中市○區○○路226 號」，理當隨時注意有
    無重要文件或信函寄至該處，或請求鄰居協助代收或轉寄，
    用以確保個人權益不致因訊息漏失而受損。乃受處分人不思
    及此，猶放任重要文件寄往上開戶籍地址而未予注意查看，
    自屬難辭其咎而應受歸責。是前開5 件裁決書確已於如附表
    編號1 至5 號所示之裁決書送達日期發生合法送達之效力。
    而本件受處分人遲至99年12月10日始具狀對前開5 件裁決書
    提出聲明異議，此有蓋有監理單位收文戳章之聲明異議狀及
    交通部公路總局臺中區監理所臺中市監理站對違反道路交通
    管理事件不服裁決聲明異議案件移送書在卷可參，揆諸前揭
    說明，受處分人針對本件如附表編號1 至5 號所示裁決書聲
    明異議，顯均逾越前揭20日之不變期間，其異議均非適法，
    皆應予以駁回。
四、依道路交通管理處罰條例第87條第2 項，道路交通事件處理
    辦法第17條，裁定如主文。
中    華    民    國    99    年    12    月    20    日
                  交通法庭  法  官  胡芷瑜
上正本證明與原本無異。
如不服本裁定，應於送達後5日內，向本院提出抗告狀。
                            書記官  沈慧玲
中    華    民    國    99    年    12    月    20    日
附表：
┌──┬──────┬──────┬─────┬─────┐
│編號│裁決書字號  │舉發違規事實│裁決時間  │裁決書送達│
│    │            ├──────┤          │日期（於本│
│    │            │舉發違反法條│          │件為寄存日│
│    │            │            │          │期）      │
├──┼──────┼──────┼─────┼─────┤
│1   │裁監稽違字第│機器腳踏車，│99年2 月25│99年3 月2 │
│    │裁61-AN09816│不在規定車道│日        │日        │
│    │17號        │行駛        │          │          │
│    │            ├──────┤          │          │
│    │            │道路交通管理│          │          │
│    │            │處罰條例第45│          │          │
│    │            │條第13款    │          │          │
├──┼──────┼──────┼─────┼─────┤
│2   │裁監稽違字第│機器腳踏車，│同上      │同上      │
│    │裁61-AN09833│不在規定車道│          │          │
│    │16號        │行駛        │          │          │
│    │            │            │          │          │
│    │            ├──────┤          │          │
│    │            │道路交通管理│          │          │
│    │            │處罰條例第45│          │          │
│    │            │條第13款    │          │          │
├──┼──────┼──────┼─────┼─────┤
│3   │裁監稽違字第│機器腳踏車，│同上      │同上      │
│    │裁61-AN09847│不在規定車道│          │          │
│    │61號        │行駛        │          │          │
│    │            ├──────┤          │          │
│    │            │道路交通管理│          │          │
│    │            │處罰條例第45│          │          │
│    │            │條第13款    │          │          │
│    │            │            │          │          │
├──┼──────┼──────┼─────┼─────┤
│4   │裁監稽違字第│機器腳踏車，│同上      │同上      │
│    │裁61-AN09878│不在規定車道│          │          │
│    │49號        │行駛        │          │          │
│    │            ├──────┤          │          │
│    │            │道路交通管理│          │          │
│    │            │處罰條例第45│          │          │
│    │            │條第13款    │          │          │
├──┼──────┼──────┼─────┼─────┤
│5   │裁監稽違字第│機器腳踏車，│同上      │同上      │
│    │裁61-A812525│不在規定車道│          │          │
│    │64號        │行駛        │          │          │
│    │            ├──────┤          │          │
│    │            │道路交通管理│          │          │
│    │            │處罰條例第45│          │          │
│    │            │條第13款    │          │          │
└──┴──────┴──────┴─────┴─────┘

司法院資訊處製作；財團法人民間司法改革基金會備份。
